【裁判字號】    99,訴,729
【裁判日期】    991028
【裁判案由】    毒品危害防制條例
【裁判全文】
臺灣基隆地方法院刑事判決               99年度訴字第729號
公  訴  人  臺灣基隆地方法院檢察署檢察官
被      告  甲○○
上列被告因違反毒品危害防制條例案件，經檢察官提起公訴（99
年度毒偵字第1539號），因被告所犯為死刑、無期徒刑、最輕本
刑為3 年以上有期徒刑或高等法院管轄第一審案件以外之罪，且
於準備程序進行中，被告先就被訴事實為有罪之陳述，經本院合
議庭裁定進行簡式審判程序，本院判決如下：
    主  文
甲○○施用第一級毒品，累犯，處有期徒刑柒月。
    事  實
一、甲○○前因施用毒品案件，經2 次觀察、勒戒後，均認無繼
    續施用毒品之傾向，先後於民國88年2 月12日及89年6 月27
    日執行完畢釋放，並經臺灣基隆地方法院檢察署檢察官分別
    以87年度偵字第3470號及89年度毒偵字第1119號不起訴處分
    ；復因於觀察、勒戒執行完畢釋放後5 年內施用第二級毒品
    案件，經本院以89年度毒聲字第1995號裁定令入戒治處所強
    制戒治，於90年7 月27日因停止戒治出監，嗣經撤銷停止戒
    治，再度執行強制戒治，於91年7 月22日執行完畢，翌日接
    續執行另案徒刑，並因同案經前開檢察署檢察官以89年度毒
    偵字第2154號聲請以簡易判決處刑，本院以89年度基簡字第
    882 號判決判處有期徒刑6 月確定；又因施用第一級毒品案
    件，經本院以89年度訴字第797 號判決判處有期徒刑7 月確
    定，並由本院就前開89年度基簡字第882 號及89年度訴字第
    797 號判決所科之刑，以90年度聲字第482 號裁定定應執行
    有期徒刑1 年，於92年5 月28日假釋出監，嗣因保護管束期
    滿未經撤銷假釋，未執行之刑以已執行論，於92年7 月4 日
    執行完畢（就本案不構成累犯）。再因施用第一級毒品案件
    ，經本院以93年度訴緝字第19號判決判處有期徒刑8 月確定
    ，於94年1 月3 日因縮刑期滿執行完畢（就本案不構成累犯
    ）。另因施用第一級毒品案件，經臺灣高等法院以95年度上
    訴字第2003號判決判處有期徒刑1 年2 月確定，於96年6 月
    16日因縮刑期滿執行完畢（成立累犯）。復因2 次施用第一
    級毒品案件，經本院以97年度訴字第658 、1588號判決分別
    判處有期徒刑8 月、7 月確定；再因2 次施用第一級毒品案
    件，經本院以97年度訴字第1602號判決各判處有期徒刑8 月
    ，應執行有期徒刑10月確定，復由本院就上開97年度訴字第
    1588、1602號判決所科之刑，以98年度聲字第150 號裁定定
    應執行有期徒刑1 年2 月，與前開97年度訴字第658 號判決
    所科之刑接續執行，於99年3 月23日假釋出監，嗣經撤銷假
    釋，應執行殘餘刑期1 月14日，於99年8 月18日因縮刑期滿
    執行完畢（就本案不構成累犯）。
二、詎甲○○仍未戒除毒癮惡習，於99年6 月22日下午1 時許，
    在位於基隆市○○區○○街489 號之1 住處，以將第一級毒
    品海洛因置放於注射針筒內，加水混合後，注射手臂血管之
    方式，施用第一級毒品。嗣因其為列管毒品人口，經警通知
    於99年6 月23日晚間9 時45分許，前往警局接受採尿，並經
    警將採集之尿液檢體送驗後，始悉上情。
三、案經基隆市警察局第一分局報請臺灣基隆地方法院檢察署檢
    察官偵查起訴。
    理  由
壹、程序事項
    被告甲○○所犯者非為死刑、無期徒刑、最輕本刑為3 年以
    上有期徒刑之罪或高等法院管轄第一審案件，其於準備程序
    進行中，先就被訴事實為有罪之陳述，經告知其簡式審判程
    序之旨，並聽取公訴人、被告之意見後，本院合議庭依刑事
    訴訟法第273 條之1 第1 項之規定，裁定由受命法官獨任以
    簡式審判程序進行本案之審理。
貳、實體事項
一、事實認定部分
    上開事實，業據被告於本院審理時坦承不諱，且被告為警查
    獲後，採集之尿液檢體經送臺灣檢驗科技股份有限公司檢驗
    ，確呈海洛因代謝物嗎啡、可待因之陽性檢驗結果，此有該
    公司99年7 月12日出具之濫用藥物檢驗報告及列管毒品人口
    尿液檢體採集送驗紀錄表附卷可稽，足認被告之自白與事實
    相符，本件事證明確，被告犯行應堪認定。
二、論罪科刑部分
（一）按毒品危害防制條例於92年7 月9 日修正公布，自93年1
      月9 日施行，其中第20條、第23條將施用毒品之刑事處遇
      程序，區分為「初犯」、「5 年內再犯」及「5 年後再犯
      」，依其立法理由之說明：「初犯」，經觀察、勒戒或強
      制戒治後，應為不起訴處分或不付審理之裁定；經觀察、
      勒戒或強制戒治執行完畢釋放後，「5 年內再犯」者，因
      其再犯率甚高，原實施之觀察、勒戒及強制戒治既已無法
      收其實效，爰依法追訴或裁定交付審理，至於經觀察、勒
      戒或強制戒治執行完畢釋放後，「5 年後再犯」者，前所
      實施之觀察、勒戒或強制戒治已足以遮斷其施用毒品之毒
      癮，為期自新及協助其斷除毒癮，仍適用「初犯」之規定
      ，先經觀察、勒戒或強制戒治之程序，從而，僅限於「初
      犯」及「5 年後再犯」2 種情形，始應先經觀察、勒戒或
      強制戒治程序，倘被告於5 年內已再犯，經依法追訴處罰
      ，縱其第3 次（或第3 次以上）再度施用毒品之時間，在
      初犯經觀察、勒戒或強制戒治執行完畢釋放5 年以後，已
      不合於「5 年後再犯」之規定，且因已於「5 年內再犯」
      ，顯見其再犯率甚高，原實施觀察、勒戒或強制戒治，已
      無法收其實效，應依該條例第10條處罰（最高法院95年第
      7 次、97年第5 次刑事庭會議決議可資參照）。本件被告
      前因施用毒品案件，經2 次觀察、勒戒後，均認無繼續施
      用毒品之傾向，先後於88年2 月12日及89年6 月27日執行
      完畢釋放，並經前開檢察署檢察官分別以87年度偵字第
      3470號及89年度毒偵字第1119號不起訴處分；復因於觀察
      、勒戒執行完畢釋放後5 年內施用第二級毒品案件，經本
      院以89年度毒聲字第1995號裁定令入戒治處所強制戒治，
      於90年7 月27日因停止戒治出監，嗣經撤銷停止戒治，再
      度執行強制戒治，於91年7 月22日執行完畢，翌日接續執
      行另案徒刑，並因同案經前開檢察署檢察官以89年度毒偵
      字第2154號聲請以簡易判決處刑，本院以89年度基簡字第
      882 號判決判處有期徒刑6 月確定；又因施用第一級毒品
      案件，經本院以89年度訴字第797 號及93年度訴緝字第19
      號判決分別判處有期徒刑7 月及8 月確定；另因施用第一
      級毒品案件，經臺灣高等法院以95年度上訴字第2003號判
      決判處有期徒刑1 年2 月確定；復因2 次施用第一級毒品
      案件，經本院以97年度訴字第658 、1588號判決分別判處
      有期徒刑8 月、7 月確定；再因2 次施用第一級毒品案件
      ，經本院以97年度訴字第1602號判決各判處有期徒刑8 月
      ，應執行有期徒刑10月確定，此有臺灣高等法院被告前案
      紀錄表在卷可稽，是被告於所受觀察、勒戒執行完畢釋放
      後5 年內已再犯，且經依法追訴處罰，足認原實施觀察、
      勒戒及強制戒治無法收其實效，縱被告本次犯行係於所受
      觀察、勒戒執行完畢釋放後5 年後所為，揆諸首揭說明，
      仍不合於毒品危害防制條例第20條第3 項規定之「5 年後
      再犯」，且因被告係於「5 年內再犯」，顯見其再犯率甚
      高，即應依法處罰。
（二）核被告所為，係犯毒品危害防制條例第10條第1 項之施用
      第一級毒品罪。被告持有第一級毒品海洛因以供施用，持
      有之低度行為應為施用之高度行為所吸收，不另論罪。
（三）被告曾受如事實欄所載之徒刑執行完畢，此有臺灣高等法
      院被告前案紀錄表在卷供參，其受徒刑之執行完畢，再為
      本件施用第一級毒品犯行，係於5 年以內故意再犯有期徒
      刑以上之罪，為累犯，應依刑法第47條第1 項之規定加重
      其刑。
（四）爰審酌被告經觀察、勒戒並經刑罰矯治後，竟未戒除毒癮
      之惡習，而再三施用毒品，顯認缺乏戒斷決心，然其所為
      僅屬戕害自身之行為，未侵犯其他法益，且其於本院審理
      時坦認犯行，犯後態度尚屬良好等一切情狀，量處如主文
      所示之刑。
據上論斷，應依刑事訴訟法第273 條之1 第1 項、第299 條第1
項前段，毒品危害防制條例第10條第1 項、第23條第2 項，刑法
第11條前段、第47條第1 項，判決如主文。
本案經檢察官乙○○到庭執行職務。
中    華    民    國    99    年    10    月    28    日
                  刑事第三庭法    官  邰婉玲
以上正本證明與原本無異。
如不服本判決應於收受送達後10日內向本院提出上訴書狀，並應
敘述具體理由；其未敘述上訴理由者，應於上訴期間屆滿後20日
內向本院補提理由書（均須按他造當事人之人數附繕本）「切勿
逕送上級法院」。
中    華    民    國    99    年    10    月    28    日
                            書 記 官  王惠萍
附錄論罪法條：
毒品危害防制條例第10條第1 項
施用第一級毒品者，處 6 月以上 5 年以下有期徒刑。

司法院資訊處製作；財團法人民間司法改革基金會備份。
